臺灣臺北地方法院民事判決　　　　　　　94年度訴字第1458號
原　　　告　甲○○
法定代理人　丙○○
訴訟代理人　楊嘉馹律師
複代理人　　彭安國律師
被　　　告　乙○○
上列當事人間請求損害賠償事件，經本院於民國94年10月24日言
詞辯論終結，判決如下：
    主      文
被告應給付原告新台幣捌拾捌萬肆仟柒佰伍拾陸元，及自民國94
年8月5日起至清償日止，按週年利率百分之五計算之利息。
訴訟費用由被告負擔。
本判決於原告以新台幣貳拾玖萬伍仟元為被告供擔保後，得假執
行：但被告如以新台幣捌拾捌萬肆仟柒佰伍拾陸元為原告預供擔
保後，得免為假執行。
    事實及理由
一、原告於民國92年間因無能力處理事務，經臺灣板橋地方法院
    於92年12月2日宣告成為禁治產人，並由原告長子丙○○擔
    任監護人，有臺灣板橋地方法院92年度禁字第1724號裁定在
    卷可查（見本院卷第114頁至第115頁），故丙○○以原告法
    定代理人之身分提起本件訴訟，即屬有據。又本件被告經合
    法通知，未於言詞辯論期日到場，核無民事訴訟法第386條
    所列各款情形，爰依原告之聲請，由其一造辯論而為判決。
二、本件原告起訴主張：被告為原告之長女，原告於87年及88
    年間，基於委任關係分別將定存於桃園縣大溪員樹林郵局之
    定存款新台幣（下同）884,756元之定存單、存額帳戶及印
    鑑交付被告，由被告以該款項作為原告之醫療基金。惟被告
    對於原告安置在永和市仁愛安養中心費用均不願意支付，亦
    不願意公開原告財產列冊資料。被告復於88年5月10日及同
    年月12日未經原告同意，即將原告上開帳戶內如附表所示之
    四筆定存解約款轉入被告所有之帳戶內。被告藉其受委任保
    管母親財物及醫療基金之便，竟意圖不法所有，易持有為所
    有，侵占原告交付保管之金額計884,576元，被告之行為已
    違反委任契約應依民法第544條規定賠償損害，原告並以本
    件起訴狀繕本送達被告作為終止委任契約之意思表示。再被
    告行為該當刑法背信及侵占罪此等違反保護他人之法律。又
    被告無法律上原因受有侵占原告上開款項之利益，並致原告
    受有損害，自應依民法第179條規定將該利益返還原告等情
    。爰求為命被告給付884,756元，及自起訴狀繕本送達翌日
    起至清償日止，按週年利率5%計付法定遲延利息之判決；並
    陳明願供擔保，請准宣告假執行。
    被告未到場陳述，據其前提出之書狀，其以：原告為被告之
    母親，自幼感情甚篤，並無任何糾紛，被告並無原告所指之
    損害賠償情事，原告所稱之損害賠償乙節，被告不知其前因
    後果等語，資為抗辯。而聲請求為原告之訴及假執行之聲請
    均駁回；如受不利判決，願預供擔保，請准宣告免為假執行
    。
三、查如附表所示四筆定存款項為原告所有，有郵政定期儲金存
    單四份在卷可查（見本院94年度北調字第79號卷第8頁、第
    10頁、第12頁、第14頁），惟被告於88年5月10日將如附表
    編號一定存單本息計207,898元、編號二定存單本息計
    257,317元，及編號三定存單本息計107,230，金額合計
    572,245元（附表編號一207,898+附表編號二257,317+附表
    編號三107,230＝572,445），轉至帳號00000000之帳戶，有
    轉存申請書三份在卷可查（見本院94年度北調字第79號卷第
    9頁、第11頁、第13頁），嗣併付其他款項後合計601,195
    元，開立發票人為大溪員樹林郵局、發票日88年5月10日、
    面額計601,195元之支票，並於88年5月10日以託收轉帳方式
    存入0000000000000000號帳戶，此觀上開轉存申請書在「支
    票付訖」欄上記載之支票號碼「L0000000」與上開支票號碼
    相符，且發票日亦為88年5月10日即可知悉，並有客戶交易
    明細單乙份附卷可參（見本院卷第74頁及第107頁），而上
    開0000000000000000號帳戶即為被告設於臺灣土地銀行永和
    分行之帳戶，被告已將該帳戶予以銷戶，有臺灣土地銀行94
    年7月21日永存字第0940000334號函及後附之客戶歷史交易
    明細查詢單各乙份在卷可查（見本院卷第73頁至第75頁），
    可見被告已將如附表編號一至三款項轉入其自己之帳戶，並
    提領完畢。又附表編號四定存單解約後之本息312,311元轉
    入帳號0000000000000000號帳戶內，有轉存申請書及交易明
    細表各乙份在卷可查（見本院卷第108頁至第109頁），而該
    0000000000000000號帳號即為被告所有，亦如前述，可認如
    附表編號四定存單解約後之款項亦轉入被告帳戶並經被告提
    領完畢。堪認被告自原告處取得如附表四筆定存款項之金額
    計884,756元（附表一至三572,445＋附表四312,311＝
    884,756）
四、又查原告所有如附表所示四筆定存款項轉入被告帳戶之上開
    程序，必須蓋印原告之印鑑，此觀上開轉存申請書上有蓋印
    原告印鑑章即明（見本院94年度北調字第79號卷第9頁、第
    11頁、第13頁、第15頁之轉存申請書），原告主張其有將上
    開桃園縣大溪員樹林郵局帳戶之定存單、存摺帳戶及印鑑交
    付被告保管，自屬可取。又查原告為被告之母親，而原告於
    6年1月18日出生（見本院卷第114頁至第115頁之臺灣板橋地
    方法院92年度禁字第172號裁定），迄於88年10月間已為82
    歲高齡，則原告將定存單、存摺帳戶及印鑑交付被告以方便
    原告醫療費用之支出，亦與常理相符。堪認原告確為方便醫
    療費用之支出而將其銀行之定存單、存摺帳戶及印鑑交付被
    告保管。惟被告竟將該定存單之存款轉入其自己之帳戶並提
    領完畢，被告復不能證明其有為原告支付醫療費用，原告主
    張被告違反委任契約未依約為原告支付醫療費用，將上開款
    項匯入其自己之帳戶內，致原告受有上開款項損失之損害計
    884,756元，即屬有據。又本件起訴狀繕本於94年4月19日送
    達被告，有外交部94年4月4日外條二字第09424021330號函
    及外交部條約法律司94年6月29日條二字第09402157820號函
    各乙份附卷可參（見本院卷第60頁至第61頁、第10頁），惟
    原告同意上開起訴狀繕本送達日期延至94年8月4日（見本院
    卷第113頁），則被告應給付原告自起訴狀繕本送達翌日即
    94年8月5日起至清償日止，按週年利率5%計算之法定遲延利
    息。
五、綜上所述，原告依民法第544條規定請求被告給付884,756元
    ，及自94年8月5日起至清償日止，按週年利率5%計算之法定
    遲延利息，洵屬有據，應予准許。
六、兩造其餘主張陳述及所提之證據，經本院審酌後，認均不足
    以影響本判決之結果，均毋庸再予論述，附此敘明。
七、兩造陳明願供擔保，聲請宣告假執行或免為假執行，經核合
    於法律規定，爰分別酌定相當之擔保金額宣告之。
八、據上論結，原告之訴為有理由，依民事訴訟法第385條第1項
    前段、第78條、第390條第2項、第392條第2項，判決如主文
    。
中　　華　　民　　國　　94　　年　　10　　月　　31　　日
                        臺灣臺北地方法院民事第三庭
                                法　官　黃書苑
附表
編號    存單號碼     本息（新台幣）   到期日
0      00000000     000,450元        88年2月27日
0      00000000     000,000元        88年4月16日
0      00000000     000,115元        88年1月15日
0      00000000     000,251元        88年7月27日
以上正本係照原本作成。
如對本判決上訴，須於判決送達後20日內向本院提出上訴狀。
中　　華　　民　　國　　94　　年　　10　　月　　31　　日
                    　　　　　　書記官　趙郁涵
